臺灣新竹地方法院民事判決  
109年度簡上字第104號
上  訴  人  林仁福  

訴訟代理人  朱錦河  
被上 訴 人  林詩庭  
上列當事人間請求拆屋還地事件，上訴人對於民國109年7月17日
本院竹北簡易庭109年度竹北簡字第120號第一審判決不服提起上
訴，本院於民國109年12月23日言詞辯論終結，判決如下：
    主      文
上訴駁回。
第二審訴訟費用由上訴人負擔。
    事實及理由
一、被上訴人於原審起訴主張：除與原審主張相同茲予引用外，
    另補稱：兩造為新竹縣○○鄉○○段0000地號土地（下稱系爭土
    地）共有人，被上訴人父親於69年間與兄弟分家前即在系爭
    土地上興建房屋，在分家時約定由被上訴人父親與上訴人，
    及訴外人林仁田、林仁旗各取得分割前1278地號土地500平
    方公尺，殘餘116平方公尺作為道路共用，並將116平方公尺
    土地登記在被上訴人父親名下，嗣被上訴人父親與其兄弟於
    72年間在系爭土地上興建17坪一層樓水泥房屋作為祭拜祖先
    之公廳，訴外人林仁田復將其所分得1278地號土地持分出售
    予被上訴人父親，被上訴人父親則同意移轉60坪土地予其6
    名兄弟作為停車使用，藉以保障被上訴人父親及其兄弟原先
    對於道路共有之權益，詎上訴人竟在公廳旁搭建一層樓鐵皮
    房屋作為雞舍，無權占用系爭土地上如內政部國土測繪中心
    鑑定日期109年2月7日鑑定圖（下稱附圖）GEFHG紅色連接虛
    線所圍區域面積9平方公尺，造成被上訴人原先在上訴人搭
    建雞舍下方排水之水溝無法排水，下雨時被上訴人在系爭土
    地上之住家積水難消，為此依據民法第767條規定請求上訴
    人拆除無權占用系爭土地上如附圖GEFHG紅色連接虛線所圍
    區域之鐵皮雞舍面積9平方公尺，將占用土地返還予被上訴
    人及其他共有人。並答辯聲明：請求駁回上訴及第一、二審
    訴訟費用由上訴人負擔。
二、上訴人則除與原審主張相同茲予引用外，另補稱：內政部國
    土測繪中心至現場沒有測量，附圖所載ABCDEFGH點位置均有
    誤植，上訴人並未占用系爭土地，爰提起上訴。並聲明：㈠
    原判決廢棄。㈡前項廢棄部分，被上訴人在第一審之訴駁回
    。㈢第一、二審訴訟費用由被上訴人負擔。
三、本院之判斷：
（一）按所有人對於無權占有或侵奪其所有物者，得請求返還之
      ；對於妨害其所有權者，得請求除去之；各共有人對於第
      三人，得就共有物之全部為本於所有權之請求；但回復共
      有物之請求，僅得為共有人全體之利益為之，民法第767
      條第1項前段及中段、第821條分別定有明文。次按各共有
      人按其應有部分，對於共有物之全部有使用收益之權，民
      法第818條定有明文，是各分別共有人對於共有物，雖各
      有應有部分，然所謂應有部分者，指其權利所行使之範圍
      ，抽象的存在於共有物任何一部，而非指其標的物上所劃
      之範圍，故各分別共有人之使用收益，非局限於共有物之
      某一部分。未經共有人協議分管之共有物，共有人對於共
      有物之特定部分占用收益，須徵得他共有人全體之同意，
      如未經他共有人同意而就共有物之全部或一部任意占用收
      益，即已侵害其他共有人抽象的存在於共有物任何一部分
      之共有權，他共有人得本於所有權請求除去其妨害或請求
      向全體共有人返還占用部分(最高法院74年度第2次民事庭
      會議決議可資參照)。
（二）經查，被上訴人主張其為系爭土地之共有人，上訴人所有
      鐵皮雞舍越界占用系爭土地面積9平方公尺等事實，業據
      被上訴人提出土地登記謄本為證（見原審卷第15頁），且
      經原審會同兩造及國土測繪中心人員到場履勘，並囑託國
      土測繪中心測量及製作鑑定書、圖，有勘驗筆錄、國土測
      繪中心以109年3月13日測籍字第1091560100號函檢附之鑑
      定書、鑑定圖在卷供參（見原審卷第123-133頁），堪信
      為實。至上訴人主張內政部國土測繪中心之測量結果有誤
      云云，查內政部國土測繪中心之鑑測結果係以精密儀器為
      之，並兼顧系爭土地及附近土地界址點，是其以科學方法
      所為之鑑定結果，應屬可信而得採用；上訴人雖指摘附圖
      所載ABCDEFGH點位置均有誤植，惟未能提出相關確切之證
      據以資證明，或供本院調查以實其說，自不能徒憑鑑測結
      果不符其預期，即認內政部國土測繪中心之測量結果有誤
      。此外，上訴人並未提出證據證明其所有之鐵皮雞舍越界
      占用系爭土地係具合法權源，即便上訴人就其兄弟分家後
      取得之土地面積有所爭執，亦無礙於上訴人未經全體共有
      人之同意即越界在系爭土地上興建鐵皮雞舍之事實認定，
      是依前揭說明，上訴人所有鐵皮雞舍占用系爭土地如附圖
      GEFHG紅色連接虛線所圍區域面積9平方公尺，係屬無權占
      有之事實，即堪認定。
（三）從而，被上訴人為系爭土地之共有人，而上訴人所有如原
      審判決附圖GEFHG紅色連接虛線所圍區域之鐵皮雞舍面積9
      平方公尺無權占用系爭土地，原審判決認上訴人應拆除鐵
      皮雞舍後，將該土地返還被上訴人及其他共有人，並依職
      權宣告假執行，於法即無不合，上訴意旨仍執前詞指摘原
      判決不當，求予廢棄改判，為無理由，應駁回其上訴。
四、另上訴人並未提出其他足以推翻內政部國土測繪中心測量結
    果之事證，則本院認上訴人聲請再為履勘，核無必要。本件
    事證已臻明確，兩造其餘主張及舉證，經核與判決結果不生
    影響，爰不另一一論述。
五、據上論結，本件上訴為無理由，依民事訴訟法第436條之1第
    3項、第449條第1項、第78條，判決如主文。
中    華    民    國    110    年    1    月    13    日
                  民事第二庭  審判長法  官  彭淑苑
                                    
　　　　　　　　　　　　　　　　　　法  官  周美玲
                                    
　　　　　　　　　　　　　　　　　　法  官  傅伊君
以上正本係照原本作成。　　　　　　　　　　　　　　　　　
本判決不得上訴。
中    華    民    國    110    年    1    月    13    日
　　　　　　　　　　　　　　　　　　書記官  李勻淨